【裁判字號】    95,訴,2317
【裁判日期】    950811
【裁判案由】    損害賠償
【裁判全文】
臺灣高雄地方法院民事判決              95年度訴字第2317號
原      告  乙○○
被      告  甲○○
訴訟代理人  曾慶雲  律師
複  代理人  林佳融
當事人間請求損害賠償事件，原告提起刑事附帶民事訴訟（95年
度簡上附民字第25號），經刑事庭移送前來，本院於民國95年8
月2 日言詞辯論終結，判決如下：
    主  文
被告應給付原告新臺幣壹拾貳萬元及自民國九十五年七月二十七
日起至清償日止，按週年利率百分之五計算之利息。
原告其餘之訴駁回。
訴訟費用由被告負擔百分之十五；其餘由原告負擔。
本判決第一項，得假執行；但被告如以新臺幣壹拾貳萬元為原告
預供擔保，得免為假執行。
原告其餘假執行之聲請駁回。
    事實及理由
一、原告主張：原告於民國90年11月5 日與訴外人歐蕙玲結婚，
    於93年5 月20日與訴外人歐蕙玲離婚，被告於原告與訴外人
    歐蕙玲婚姻關係存續期間，明知訴外人歐蕙玲為有配偶之人
    ，仍自92年9 月下旬某日起至93年4 月間止，連續在高雄市
    名稱不詳之旅館及屏東縣潮州鎮○○路12號住處，與訴外人
    歐蕙玲相姦。被告明知訴外人歐蕙玲於上揭時日，為原告之
    配偶，竟與之相姦，令原告精神上遭受痛苦，爰依侵權行為
    之法律關係，提起本訴，請求被告賠償原告非財產上之損害
    。並聲明：求為判決被告應給付原告新臺幣（下同）
    800,000 元及自95年7 月26日第1 次言詞辯論期日之翌日起
    至清償日止，按週年利率百分之5 計算之利息，並願供擔保
    ，請准宣告假執行。
二、被告辯稱：若原告確因被告之行為而遭受莫大痛苦，理應於
    知悉之時，即提起刑事告訴，然原告卻遲至知悉8 個月後，
    始提出告訴，可見被告之痛苦並非重大，且原告自92年9 月
    底即與訴外人歐蕙玲分房而睡，如何能謂其精神上遭受重大
    痛苦，故原告之請求，並不合理等語。並聲明：求為判決駁
    回原告之訴，如受不利之判決，願供擔保請准免為假執行。
三、原告主張於90年11月5 日與訴外人歐蕙玲結婚，於93年5 月
    20日與訴外人歐蕙玲離婚，被告於原告與訴外人歐蕙玲婚姻
    關係存續期間，明知訴外人歐蕙玲為有配偶之人，仍自92年
    9 月下旬某日起至93年4 月間止，連續在高雄市名稱不詳之
    旅館及屏東縣潮州鎮○○路12號住處，與訴外人歐蕙玲相姦
    之事實，為被告於言詞辯論時不爭執，依民事訴訟法第280
    條第1 項之規定，視同自認。且被告因上開相姦犯行，業經
    本院94年度簡字第7647號刑事判決有期徒刑3 月，被告上訴
    後，由本院以94年度簡上字第200 號刑事判決駁回上訴確定
    在案，並經本院調取上開案卷核閱屬實，堪信原告之主張為
    真實。
四、按因故意或過失，不法侵害他人之權利者，負損害償責任；
    故意以背於善良風俗之方法，加損害於他人者，亦同，民法
    第184 條第1 項定有明文。次按，不法侵害他人基於父、母
    、子、女或配偶關係之身分法益而情節重大者，被害人雖非
    財產上之損害，亦得請求賠償相當之金額，民法第195 條第
    3 項準用同條第1 項亦有明文。通姦及相姦行為，就社會上
    之一般評價而言，常使被害人感到悲憤、沮喪，且於婚姻關
    係存續中，通姦者與相姦者之行為，常使被害人對外遭受他
    人對其婚姻處理方式之質疑，進而使其精神上及社會評價、
    地位無形中受到損害，是通姦、相姦之行為，可謂已不法侵
    害他人基於配偶關係發生之身分權所保障之身分法益，且達
    情節重大之程度甚明。查被告明知訴外人歐蕙玲於上揭時日
    係原告之妻，為有配偶之人，仍於上述時地與訴外人歐蕙玲
    相姦，揆諸前揭說明，顯然業已不法侵害原告基於配偶關係
    發生之身分權所保障之身分法益，且情節重大，原告自得依
    上開規定，請求非財產上之損害賠償。本院審酌原告係專科
    畢業，月薪約為40,000元，被告係二年制專科畢業，月薪約
    為25,000元至35,000元不等，此為兩造所不爭執，且原告名
    下有多家公司股票，並無不動產，被告名下則有多家公司股
    票及汽車1 輛，並無不動產，亦為兩造所不爭執，並有稅務
    電子閘門財產所有調件明細表1 份附卷可考，斟酌兩造之身
    分、地位、經濟狀況，及原告自92年9 月間至93年4 月間，
    與訴外人歐蕙玲婚姻關係即已不睦，此參諸原告對於被告及
    訴外人歐蕙玲提起刑事告訴時，具狀陳稱自92年9 月間，即
    與訴外人歐蕙玲個性不合而分居自明（參見卷附臺灣高雄地
    方法院檢察署94年度發查字第728 號案卷影本第1 項所附之
    刑事告訴狀），業經本院依職權調取上開案卷核閱屬實，其
    於獲知被告與訴外人歐蕙玲相姦後，所受精神上痛苦之程度
    等情形，認原告得請求被告賠償之非財產上損害賠償以
    120,000 元為適當。
五、綜上所述，原告本於侵權行為之法律關係，請求被告賠償非
    財產上損害賠償120,000 元，及自95年7 月26日第1 次言詞
    辯論期日之翌日即95年7 月27日起至清償日止，按週年利率
    百分之5 計算之利息，為有理由，應予准許。逾此部分之請
    求，為無理由，應予駁回。
六、本件乃所命給付之金額未逾500,000 元之判決，依民事訴訟
    法第389 條第1 項第5 款之規定，自應依職權宣告假執行，
    此部分雖經原告陳明願供擔保，聲請宣告假執行，惟其聲請
    不過促請法院職權發動，本院無庸就其聲請為准駁之裁判，
    併此敘明。至原告敗訴部分，其假執行之聲請，已失所附麗
    ，應予駁回。另被告聲明願供擔保請准免為假執行，經核原
    告勝訴部分與法律規定相符，爰酌定相當之擔保金額宣告之
    。
七、本件事證已臻明確，兩造其餘主張陳述及所提之證據，經審
    酌與本院前揭判斷不生影響，均毋庸再予審酌，附此敘明。
八、結論：原告之訴為一部有理由，一部無理由，依民事訴訟法
    第79條、第389 條第1 項第5 款、第392 條第2 項，判決如
    主文。
中    華    民    國    95    年    8     月    11   日
                  民事第二庭  法  官  伍逸康
以上正本證明與原本無異。
如不服本判決，應於送達後20日內，向本院提出上訴狀並表明上
訴理由，如於本判決宣示後送達前提起上訴者，應於判決送達後
10日內補提上訴理由書（須附繕本）。
中    華    民    國    95    年    8     月    11   日
                              書記官  林雯琪


司法院資訊處製作；財團法人民間司法改革基金會備份。
